最高法院刑事判決　　　　　　　　　　　　　　　八十八年度台上字第二八一○號
　　上　訴　人　甲○○
右上訴人因偽造文書案件，不服台灣高等法院台中分院中華民國八十六年四月三十日
第二審判決（八十六年度上訴字第二一九號，起訴案號：台灣台中地方法院檢察署八
十五年度偵字第一○一一六號），提起上訴，本院判決如左：
    主  文
原判決撤銷，發回台灣高等法院台中分院。
    理  由
本件原判決認定上訴人與詹益棻（業經第一審判刑確定）於民國八十二年八月十七日
至同年九月二日間某日，收受「阿忠」者交付之周中宜失竊之身分證後，二人共謀以
周中宜名義申請行動電話及信用卡供所經營之君軒企業有限公司使用，乃由上訴人委
託不知情之成年人偽刻「周中宜」之印章一枚後，連同身分證交由詹益棻於同年九月
二日向中國信託商業銀行以周中宜名義申請信用卡使用，另於同月廿日至呂明潭所營
之吉恒通訊公司，以周中宜名義偽造行動電話租用申請書，持以向交通部員林電話局
申請行動電話使用，均足以生損害於周中宜、中國信託商業銀行及員林電話局等情，
因認上訴人有共同收受贓物、連續行使偽造文書犯行，乃撤銷第一審不當之判決，依
牽連關係，從一重論處共同連續行使偽造私文書罪刑，固非無見。
惟查：國家之刑罰權對於每一犯罪事實而存在，單一之犯罪事實，實體法上之刑罰權
僅有一個，在訴訟法上自亦無從分割，故刑事訴訟法第二百六十七條規定：「檢察官
就犯罪事實一部起訴者，其效力及於全部」。本件上訴人於第一審及原審均辯稱，共
犯詹益棻持周中宜之國民身分證申請信用卡及行動電話，雖涉偽造文書，目的在詐欺
，故尚涉有詐欺犯行，屬裁判上一罪，此詐欺犯行與一審另案之八十三年度易字第三
六五七號、原審八十三年度上易字第二○三一號詐欺案件有連續犯關係，該詐欺案件
已判決確定云云（一審卷第六十七頁背面、原審卷第四十八頁背面），而被害人周中
宜係於接獲電信局行動電話帳單及中國信託商業銀行帳單始知其失竊之身分證為人冒
名申辦（警訊卷第一頁背面），另依卷附之中國信託商業銀行傳真，「周中宜」名義
之信用卡曾於八十二年九月十五日、十六日分別消費新台幣二萬元（一審卷第五十九
頁），上開消費金額，依共犯詹益棻於原審所證，係上訴人要其持以簽帳購買用於公
司等語（原審卷第二十三頁背面），依上資料，上訴人與詹益棻於冒用周中宜名義申
辦信用卡後，似有持以刷卡消費，自足以生損害於周中宜及發卡銀行，所為似應另成
立行使偽造私文書以詐取財物，此部分雖未據起訴，惟與起訴之冒用周中宜名義申請
信用卡及行動電話之行使偽造私文書部分，有連續犯、牽連犯之裁判上一罪關係，應
為起訴效力所及，自不能恝置不論。又上訴人與詹益棻明知所經營之君軒企業有限公
司已無付款能力，竟基於概括犯意，自八十二年七月間至十月下旬止，先後多次向二
家廠商進料、詐購膠帶及向人借款，而支票屆期均不獲兌現（台灣台中地方法院檢察
署八十四年度偵字第五四○一號卷第十四至十八頁），另案涉嫌詐欺部分與上開持卡
冒名消費之詐欺部分是否有連續犯之裁判上一罪關係，此與認定二案之犯罪事實是否
單一，國家之刑罰權個數至有關係，究持卡冒名消費係詹益棻個人所為，與二人所營
公司無關，抑或係經上訴人之指示，上開詹益棻之證言是否可採，攸關上訴人應否負
本件罪責，原審未調查明白，徒以本件上訴人所為係犯行使偽造文書罪與另案之詐欺
罪，構成要件不同，犯意各別云云，自嫌速斷，難昭信服；上訴意旨指摘原判決不當
，非無理由，應認原判決有撤銷發回之原因。
據上論結，應依刑事訴訟法第三百九十七條、第四百零一條，判決如主文。
中      華      民      國    八十八    年      六      月      二      日
                              最高法院刑事第二庭
                                  審判長法官  莊  來  成
                                        法官  呂  潮  澤
                                        法官  謝  俊  雄
                                        法官  白  文  漳
                                        法官  蘇  振  堂
      右正本證明與原本無異
                                              書  記  官
中      華      民      國    八十八    年      六      月      八      日
